臺灣花蓮地方法院刑事判決　　　　　　　 99年度易字第288號
公　訴　人　臺灣花蓮地方法院檢察署檢察官
被　　　告　田誠勝
上列被告因傷害案件，經檢察官提起公訴（99年度偵字第1773號
），本院判決如下：
    主  文
田誠勝傷害人之身體，處拘役伍拾日，如易科罰金，以新臺幣壹
仟元折算壹日。
    事  實
一、緣陳明進於民國98年1月4日凌晨3 時許，攜帶大型一字起子
    、尖嘴鉗、扳手及小型起子各1 把等工具，至田誠勝所經營
    位於花蓮縣花蓮市○○路○段550號旁之五娘檳榔攤，見該檳
    榔攤深夜無人看管，認有可乘之機，竟基於竊盜、毀損之犯
    意，以上開工具掀開該檳榔攤旁之鐵皮後，復破壞鐵皮後之
    裝潢木板及所擺放之沙發，以進入檳榔攤內，又因保全系統
    啟動，乃接續破壞該檳榔攤內之電線、天花板及裝置於天花
    板上之警民聯防保全系統，造成電路毀損及冰箱損壞，並破
    壞卡拉OK機台之投幣箱，以竊取機台內硬幣新臺幣（下同）
    1552元，得手後正欲離去之際，適田誠勝及其女友林佩宜接
    獲保全公司通知其檳榔攤內保全系統異常而前來察看，田誠
    勝發覺陳明進仍在檳榔攤內，乃請林佩宜報警前來處理，其
    則在鐵皮破損處守候，嗣陳明進欲自該鐵皮破損處逃脫，田
    誠勝見狀先以手抵住鐵皮，陳明進仍奮力逃出，田誠勝為逮
    捕現行犯陳明進，即抓住陳明進，陳明進乃以所持之大型一
    字起子敲擊田誠勝頭部，田誠勝因頭昏鬆手，陳明進隨即逃
    跑，田誠勝見狀，乃繼續在後追趕，未久即再度抓住陳明進
    ，兩人再次發生扭打，陳明進並以所攜帶之大型一字起子攻
    擊田誠勝，田誠勝隨即搶下該一字起子，對於陳明進現在不
    法之侵害，為防衛自己之權利，基於傷害人之身體之犯意，
    以該一字起子攻擊陳明進，陳明進因此受有右側氣血胸、肝
    臟穿透性損傷、左尺骨骨幹砍傷、頭皮撕裂傷、右手撕裂傷
    及多處穿刺傷等傷害，而束手就服；田誠勝則受有頭部外傷
    、左手背撕裂傷、多處擦傷及挫傷（即右手、頭皮及前額）
    等傷害。嗣警方據報到場處理，並當場扣得陳明進作案用之
    手套及布鞋各1 雙及上開大型一字起子、尖嘴鉗、扳手及小
    型起子各1 把（陳明進涉犯準強盜部分，業經檢察官另行起
    訴）。
二、案經陳明進訴由花蓮縣警察局花蓮分局報告臺灣花蓮地方法
    院檢察署檢察官偵查起訴。
    理  由
壹、證據能力：
一、按刑事訴訟法第159條第1項規定：被告以外之人於審判外之
    言詞或書面陳述，除法律有規定者外，不得作為證據。次按
    被告以外之人於審判外之陳述，雖不符刑事訴訟法第159 條
    之1至159條之4 之規定，而經當事人於審判程序同意作為證
    據，法院審酌該言詞陳述或書面陳述作成時之情況，認為適
    當者，亦得為證據。當事人、代理人或辯護人於法院調查證
    據時，知有第159條第1項不得為證據之情形，而未於言詞辯
    論終結前聲明異議者，視為有前項之同意。刑事訴訟法第15
    9條之5亦定有明文。
二、被告田誠勝、檢察官對證人陳明進於警詢陳述之證據能力均
    不爭執，且均未於言詞辯論終結前聲明異議，依上開說明，
    視為當事人同意此部分證人於警詢中之證言作為證據，本院
    審酌此部分警詢筆錄作成時之情形，亦認適當，自得採為證
    據。
貳、實體部分
一、訊據被告田誠勝坦承上開事實，惟否認其所為構成傷害罪，
    辯稱：是陳明進先入內行竊，又毆打伊，伊才這樣做，伊所
    為並未防衛過當云云。經查：
    (一)上開事實，業據被告田誠勝坦承不諱，核與證人即告訴人
      陳明進於警詢、偵查及本院、證人林佩宜於另案偵查、另
      案本院審理中、證人即現場處理警員鄭榮昌、謝雷於另案
      本院審理時所述情節大致相符，並有被告田誠勝、陳明進
      受傷之診斷證明書2 份、金嗓電腦科技公司客戶維修單、
      維修檳榔攤之收據、銷貨單及勝泓科技有限公司單據各 1
      張在卷可參。是被告田誠勝係因陳明進破壞檳榔攤入內行
      竊，其因欲逮捕陳明進，復因陳明進反擊而兩人互毆，致
      雙方受傷之事實，應堪認定。
    (二)又觀之上開診斷證明書，可知被告田誠勝因此所受之傷為
      頭部外傷、左手背撕裂傷、多處擦傷及挫傷（即右手、頭
      皮及前額）；被告陳明進所受之傷則為右側氣血胸、肝臟
      穿透性損傷、左尺骨骨幹砍傷、頭皮撕裂傷、右手撕裂傷
      及多處穿刺傷。是被告陳明進之傷勢相較於被告田誠勝，
      明顯嚴重甚多。又被告陳明進除額頭有二道切割痕外，其
      背部亦有三道以上之切割痕，此有財團法人佛教慈濟綜合
      醫院99年6月14日慈醫文字第0990001341號函及99年11月1
      日慈醫文字第0990002472號函暨所附照片在卷可稽，顯見
      被告田誠勝除正面以大型一字起子攻擊陳明進外，亦自後
      方攻擊陳明進背部數次。是被告田誠勝雖係為逮補竊盜及
      毀損之現行犯陳明進，而對陳明進反擊之現在不法侵害，
      為防衛己身之權利而為反擊，然其未及細思被告陳明進用
      以攻擊之大型一字起子已遭其搶下，卻反持該大型一字起
      子攻擊被告陳明進，甚至從後攻擊多次，且施力顯然過猛
      ，以致被告陳明進受有前揭右側氣血胸、肝臟穿透性損傷
      等嚴重之傷勢，足證其防衛行為顯已逾越必要之程度。故
      被告田誠勝所辯：其未防衛過當，不構成傷害罪云云，要
      屬無據，不足以取。
    (三)此外，復有遭竊現場照片及扣案物品照片共35張附卷足憑
      。本件事證明確，應依法論科。
二、核被告田誠勝所為，係犯刑法第277條第1項之傷害罪。又被
    告田誠勝為逮捕現行犯陳明進，對陳明進拒捕而為反擊之現
    在不法侵害，出於防衛自身權益，所作出之反擊行為，應為
    正當防衛，惟其防衛行為顯屬過當，已如前述，爰依刑法第
    23條但書規定，減輕其刑。爰審酌被告田誠勝係因陳明進至
    其經營之檳榔攤毀損、行竊，陳明進又為脫免逮捕而持大型
    一字起子攻擊其，其始搶下該一字起子反擊之犯罪動機、手
    段、其與陳明進因此所受之傷害，迄今未賠償陳明進，及事
    後坦承本案客觀之犯罪事實，僅辯稱未構成傷害等一切情狀
    ，量處如主文所示之刑，並諭知易科罰金之折算標準。
三、被告陳明進涉犯傷害、毀損部分另結。
據上論斷，應依刑事訴訟法第299條第1項前段，刑法第277條第1
項、第23條但書、第41條第1項前段，刑法施行法第1 條之1，判
決如主文。
本案經檢察官林英正到庭執行職務
中    華    民    國    100    年     1    月    10    日
                  刑事第三庭    法  官   李世華
以上正本證明與原本無異。
如不服本判決應於收受送達後10日內向本院提出上訴書狀，並應
敘述具體理由。其未敘述上訴理由者，應於上訴期間屆滿後20日
內向本院補提理由書(均須按他造當事人之人數附繕本)「切勿逕
送上級法院」。告訴人或被害人如對於本判決不服者，應具備理
由請求檢察官上訴，其上訴期間之計算係以檢察官收受判決正本
之日期為準。
中    華    民    國   100    年    1     月    10    日
                                書記官
附錄論罪科刑法條：
刑法第277條第1項
傷害人之身體或健康者，處 3 年以下有期徒刑、拘役或 1 千元
以下罰金。